【裁判字號】    99,訴,458
【裁判日期】    990607
【裁判案由】    違反毒品危害防制條例
【裁判全文】
臺灣彰化地方法院刑事判決               99年度訴字第458號
公  訴  人  臺灣彰化地方法院檢察署檢察官
被      告  甲○○
上列被告因違反毒品危害防制條例案件，經檢察官提起公訴（99
年度毒偵字第386號），本院以簡式審判程序判決如下：
    主    文
甲○○施用第一級毒品，累犯，處有期徒刑柒月，扣案第一級毒
品海洛因壹包（驗餘淨重零點零柒肆柒公克）沒收銷燬之；又施
用第二級毒品，累犯，處有期徒刑參月，扣案第二級毒品甲基安
非他命壹包（驗餘淨重零點零肆壹伍公克）沒收銷燬之。應執行
有期徒刑玖月，扣案第一級毒品海洛因壹包（驗餘淨重零點零柒
肆柒公克）、第二級毒品甲基安非他命壹包（驗餘淨重零點零肆
壹伍公克）均沒收銷燬之。
    犯罪事實
一、甲○○前於民國89年間因施用毒品案件，經依法院裁定送
    入觀察勒戒處所觀察勒戒後，經評定認有繼續施用毒品傾向
    ，再依法院裁定送入戒治處所施以強制戒治，於90年3月28
    日停止戒治，後經撤銷停止戒治，於91年2月14日執行完畢
    翌日出監，並由臺灣彰化地方法院檢察署檢察官以91年度戒
    毒偵字第256、257、258、259、260、261號為不起訴處分確
    定。92年間因施用毒品等案件，經依法院裁定送入戒治處
    所施以強制戒治，於93年1月9日因法律修正而終結執行出監
    ，並經本院以92年度訴字第1111號判決判處有期徒刑8月、3
    月，應執行有期徒刑10月確定；另因誣告及偽造有價證券等
    案件，分別經本院以91年度訴字第972號、92年度訴字第313
    號判決判處有期徒刑4月、10月確定，後並與前開案件經本
    院以93年度聲字第499號裁定應執行有期徒刑1年10月確定，
    入監執行後於94年9月21日縮刑期滿執行完畢。詎猶不知悔
    改，分別基於施用第一、二級毒品之犯意，於99年2月25日
    中午某時許（起訴書誤載為98年2月25日），在其位於彰化
    縣員林鎮○○路○段46巷299弄18號居所內，先以將第二級毒
    品甲基安非他命置於玻璃球內燒烤後吸食其煙氣之方式，施
    用第二級毒品甲基安非他命1次；再以將第一級毒品海洛因
    摻入香菸內點燃吸食之方式，施用第一級毒品海洛因1次；
    嗣於99年2月26日中午12時許，在彰化縣員林鎮○○路10號
    前，為警持本院核發搜索票搜索，當場扣得其所有供己施用
    之第一級毒品海洛因1包（驗餘淨重0.0747公克）、第二級
    毒品甲基安非他命1包（驗餘淨重0.0415公克），經警採其
    尿液送驗結果，並呈海洛因代謝物嗎啡及甲基安非他命代謝
    物甲基安非他命、安非他命之陽性反應，而查悉上情。
二、案經彰化縣警察局員林分局報告臺灣彰化地方法院檢察署檢
    察官偵查起訴。
    理    由
一、本件被告甲○○所犯係死刑、無期徒刑、最輕本刑為3年以
    上有期徒刑以外之罪，其於準備程序中就被訴事實為有罪之
    陳述，經告知被告簡式審判程序之旨，並聽取公訴人及被告
    之意見後，本院合議庭認為適宜而裁定由受命法官獨任進行
    簡式審判程序，合先敘明。
二、訊據被告甲○○對於上揭犯罪事實均坦承不諱，且被告於上
    揭時地為警查獲後，經警採集其尿液送驗結果，確呈現海洛
    因代謝物之嗎啡陽性反應及呈甲基安非他命代謝物之甲基安
    非他命、安非他命陽性反應，此有詮昕科技股份有限公司出
    具之濫用藥物尿液檢驗報告及彰化縣警察局員林分局委託檢
    驗尿液與真實姓名對照認證單各1份在卷可稽。又扣案之白
    色粉末1包經檢驗含有第一級毒品海洛因成分；扣案透明結
    晶1包經檢驗含有第二級毒品甲基安非他命成分，亦有行政
    院衛生署草屯療養院鑑定書2份附卷可憑。此外，復有搜索
    扣押筆錄、扣押物品目錄表、照片及前開扣案之第一級毒品
    海洛因1包、第二級毒品甲基安非他命1包可資佐證，足認被
    告自白與事實相符，堪可採信。又被告前於89年間因施用
    毒品案件，經依法院裁定送入觀察勒戒處所觀察勒戒後，經
    評定認有繼續施用毒品傾向，再依法院裁定送入戒治處所施
    以強制戒治，於90年3月28日停止戒治，後經撤銷停止戒治
    ，於91年2月14日執行完畢翌日出監，並由臺灣彰化地方法
    院檢察署檢察官以91年度戒毒偵字第256、257、258、259、
    260、261號為不起訴處分確定。92年間因施用毒品等案件
    ，經依法院裁定送入戒治處所施以強制戒治，於93年1月9日
    因法律修正而終結執行出監，並經本院以92年度訴字第1111
    號判決判處有期徒刑8月、3月，應執行有期徒刑10月確定；
    另因誣告及偽造有價證券等案件，分別經本院以91年度訴字
    第972號、92年度訴字第313號判決判處有期徒刑4月、10月
    確定，後並與前開案件經本院以93年度聲字第499號裁定應
    執行有期徒刑1年10月確定，入監執行後於94年9月21日縮刑
    期滿執行完畢等節，有臺灣高等法院被告前案紀錄表1份在
    卷可憑。綜上所述，本案事證明確，被告犯行堪以認定。
三、按施用第一、二級毒品為犯罪行為，毒品危害防制條例第10
    條定有處罰明文。故施用第一、二級毒品者，依前揭規定本
    應科以刑罰。惟基於刑事政策，對合於一定條件之施用者，
    則依同條例第20條、第23條之規定，施以觀察、勒戒及強制
    戒治之保安處分。毒品危害防制條例於92年7月9日修正公布
    ，自93年1月9日施行，其中第20條、第23條將施用毒品之刑
    事處遇程序，區分為「初犯」及「5年內再犯」、「5年後再
    犯」。依其立法理由之說明：「初犯」，經觀察、勒戒或強
    制戒治後，應為不起訴處分或不付審理之裁定；經觀察、勒
    戒或強制戒治執行完畢釋放後，「5年內再犯」者，因其再
    犯率甚高，原實施之觀察、勒戒及強制戒治既已無法收其實
    效，爰依法追訴或裁定交付審理。至於經觀察、勒戒或強制
    戒治執行完畢釋放後，「5年後再犯」者，前所實施之觀察
    、勒戒或強制戒治已足以遮斷其施用毒品之毒癮，為期自新
    及協助其斷除毒癮，仍適用「初犯」規定，先經觀察、勒戒
    或強制戒治之程序。從而依修正後之規定，僅限於「初犯」
    及「5年後再犯」二種情形，始應先經觀察、勒戒或強制戒
    治程序。倘被告於5年內已再犯，經依法追訴處罰，縱其第3
    次（或第3次以上）再度施用毒品之時間，在初犯經觀察、
    勒戒或強制戒治執行完畢釋放5年以後，已不合於「5年後再
    犯」之規定，且因已於「5年內再犯」，顯見其再犯率甚高
    ，原實施觀察、勒戒或強制戒治，已無法收其實效，即應依
    該條例第10條處罰（最高法院95年度第7次刑事庭會議決議
    意旨參照）。查，被告於89年間因施用毒品案件，經依法院
    裁定送入觀察勒戒處所觀察勒戒後，經評定認有繼續施用毒
    品傾向，再依法院裁定送入戒治處所施以強制戒治，於90年
    3月28日停止戒治，後經撤銷停止戒治，於91年2月14日執行
    完畢翌日出監，5年內復因施用毒品等案件，經依法院裁定
    送入戒治處所施以強制戒治，於93年1月9日因法律修正而終
    結執行出監，並經本院以92年度訴字第1111號判決判處有期
    徒刑8月、3月，應執行有期徒刑10月確定，有臺灣高等法院
    被告前案紀錄表1份在卷可憑。依據上開說明，被告本案犯
    行自應予以論罪科罰，併此敘明。
四、核被告所為，係犯毒品危害防制條例第10條第1項之施用第
    一級毒品罪及同條例第10條第2項之施用第二級毒品罪。被
    告施用第一級毒品及施用第二級毒品前，持有第一級及第二
    級毒品之低度行為，應分別為其施用之高度行為所吸收，均
    不另論罪。被告所犯上開2罪間，犯意各別，行為互殊，應
    予分論併罰。查，被告前於92年間因施用毒品等案件，經依
    法院裁定送入戒治處所施以強制戒治，於93年1月9日因法律
    修正而終結執行出監，並經本院以92年度訴字第1111號判決
    判處有期徒刑8月、3月，應執行有期徒刑10月確定；另因誣
    告及偽造有價證券等案件，分別經本院以91年度訴字第972
    號、92年度訴字第313號判決判處有期徒刑4月、10月確定，
    後並與前開案件經本院以93年度聲字第499號裁定應執行有
    期徒刑1年10月確定，入監執行後於94年9月21日縮刑期滿執
    行完畢，有臺灣高等法院被告前案紀錄表1份在卷可稽，其
    於受有期徒刑執行完畢後5年以內，再故意犯本件有期徒刑
    以上之罪，為累犯，均應依法加重其刑。爰審酌被告前曾因
    施用毒品案件接受觀察勒戒及強制戒治處分，並多次因施用
    毒品案件，經法院判處罪刑確定，竟無視於毒品對於自身健
    康之戕害及國家對於杜絕毒品犯罪之禁令，猶施用毒品不輟
    ，再為本案犯行；被告吸毒係戕害自己身心之行為及被告犯
    罪後尚能坦承犯行之態度等一切情狀，認檢察官當庭求處應
    執行有期徒刑1年2月稍嫌過重為適當，就其所犯上述2罪分
    別量處如主文所示之刑，並定其應執行之刑。此外，扣案第
    一級毒品海洛因1包（驗餘淨重0.0747公克）係屬第一級毒
    品；扣案第二級毒品甲基安非他命1包（驗餘淨重0.0415克
    ），係屬第二級毒品，均應依毒品危害防制條例第18條第1
    項前段之規定，宣告沒收銷燬之。
據上論斷，應依刑事訴訟法第273條之1第1項、第299條第1項前
段，毒品危害防制條例第10條第1項、第2項、第18條第1項前段
，刑法第11條前段、第47條第1項、第51條第5款，判決如主文。
本案經檢察官葉建成到庭執行職務。
中    華    民    國    99    年    6     月    7     日
                        刑事第五庭    法  官  蔡家瑜
以上正本證明與原本無異。
如不服本判決應於收受判決後10日內向本院提出上訴書狀，並應
敘述具體理由；其未敘述上訴理由者，應於上訴期間屆滿後20日
內向本院補提理由書（均須按他造當事人之人數附繕本）「切勿
逕送上級法院」。
中    華    民    國    99    年    6     月    7     日
                                      書記官  陳秀鳳
附錄論罪科刑法條：
毒品危害防制條例第十條第一項、第二項：
施用第一級毒品者，處六個月以上五年以下有期徒刑。
施用第二級毒品者，處三年以下有期徒刑。

司法院資訊處製作；財團法人民間司法改革基金會備份。
